臺灣高雄地方法院民事判決　　　　　　 99年度家訴字第266號
原　　　告　國泰世華商業銀行股份有限公司
法定代理人　汪國華
訴訟代理人　張昭輝
　　　　　　顏芳義
被　　　告　余廣雄
　　　　　　吳澄惠
上列當事人間請求宣告分別財產制事件，本院於中華民國100 年
1 月4 日言詞辯論終結，判決如下：
    主  文
被告余廣雄、吳澄惠間之夫妻財產制應改用分別財產制。
訴訟費用新臺幣仟元由被告負擔。
    事實及理由
一、原告起訴主張：緣被告余廣雄、吳澄惠二人為夫妻關係，現
    婚姻關係仍存續中。惟被告余廣雄與訴外人即巨港建設開發
    股份有限公司、張榮一、謝宗昌、關慶結、余廣有等人，尚
    連帶積欠原告新臺幣（下同）41,334,477元，及自民國92年
    11月18日起至沒償日止，週年利率百分之七點二五計算之法
    定遲延利息等債務未為清償。俟經原告對被告及上開連債務
    人之財產聲請強制執行無效果，業由臺灣高雄地方法院於92
    年6 月12日核發92雄院貴民溫92執字第5562號債權憑證（最
    近執行日期為99年7 月20日98司執字第61942 號強制執行事
    件）在案。茲因被告二人結婚後並未向法院聲請辦理夫妻分
    別財產制契約登記，被告余廣雄對於原告上開債務之清償顯
    有妨礙，原告於未得受償前，自得向法院聲請宣告將被告二
    人之法定財產制改用分別財產制。為此，爰依民法第1011
    條之規定提起本件訴訟，訴請判准被告二人夫妻財產制應改
    用分別財產制等情，並聲明求為判決：如主文所示等語。
二、被告抗辯略以：被告覺得法律應保障弱勢，被告之不動產均
    已被拍賣，如有不足清償之債務，原告不應再追償，原告之
    訴為無理由，聲請求判決駁回原告之訴等語，資為抗辯。
三、兩造爭執及不爭執之事項：
  (一)兩造不爭執之事項：
    1.被告現仍為夫妻關係，婚後未約定夫妻財產制。
    2.被告余廣雄尚積欠原告41,334,477元，及自92年11月18日
      起至清償日止，週年利率百分之七點二五計算之法定遲延
      利息。此部分債務業由原告經本院核發之92雄院貴民溫92
      執字第5562號債權憑證。
  (二)兩造爭執之事項：
    本件原告訴請宣告被告二人之夫妻財產制改用分別財產制，
    有無理由？
四、按「夫妻未以契約訂立夫妻財產制者，除本法另有規定外，
    以法定財產制為其夫妻財產制。」，「債權人對於夫妻一方
    之財產已為扣押，而未得受清償時，法院因債權人之聲請，
    得宣告改為分別財產制。」，民法第1005條、第1011條分別
    定有明文。而「所謂未得受清償，包括全無可扣押之物或所
    扣押之物數量不足及所扣押之財產不足清償該為扣押之債權
    人債權等情形。」，此則有最高法院89年度台上字第854 號
    民事判決意旨可資參照，核先敘明。
五、本件原告主張被告二人現婚姻關係仍存續中，及被告余廣雄
    五尚積欠原告41,334,477元，及自92年11月18日起至清償日
    止，週年利率百分之七點二五計算之法定遲延利息等情，業
    據原告提出戶籍謄本、債權憑證等各1 份附卷為憑，堪信屬
    實。
六、嗣原告主張因被告余廣雄現尚積欠原告前述之本金及遲延利
    息債務，幾經原告聲請強制執行後仍未能受償，爰依法聲請
    宣告被告二人之夫妻財產制應改用分別財產制等前情，業據
    原告到庭陳述明確，並有原告所提上開債權憑證在卷可稽；
    而被告雖到庭辯稱：「被告覺得法律應保障弱勢，被告之不
    動產均已被拍賣，如有不足清償之債務，原告不應再追償」
    等語。惟查，被告余廣雄尚積欠原告有如上述之債務未為清
    償，此為被告到庭所不爭執，而參諸民法第199 條第1 項：
    「債權人基於債之關係，得向債務人請求給付」之規定，原
    告自向被告余廣雄訴請返還積欠之債務，此與保障弱勢法律
    尚無違背，自堪認定被告所辯上開各語，於法尚非有據。從
    而，揆諸前開法律規定與最高法院民事判決意旨所示，本件
    原告依民法第1011條之規定，訴請宣告被告二人間之夫妻財
    產制改用分別財產制，於法洵屬有據，所訴自應予以准許。
七、據上論結，本件原告之訴為有理由，依民事訴訟法第385 條
    第1 項前段、第78條，判決如主文。
中    華    民    國    100   年     1    月    18    日
                    家事法庭  法  官  柯盛益
以上正本，係照原本作成。
如不服本判決，應於本判決書送達後20日之不變期間內，向本院
提出上訴狀（須附繕本）及表明上訴理由，並繳納上訴裁判費。
中    華    民    國    100   年     1    月    18    日
                              書記官  李冠毅